【裁判字號】    95,訴,36
【裁判日期】    950127
【裁判案由】    毒品危害防制條例
【裁判全文】
臺灣基隆地方法院刑事判決                95年度訴字第36號
公  訴  人  臺灣基隆地方法院檢察署檢察官
被      告  甲○○
上列被告因毒品危害防制條例案件，經檢察官提起公訴（94年度
毒偵字第2944號），被告並為有罪陳述，本院合議庭乃裁定由受
命法官獨任以簡式審判程序進行審理，並判決如下：
    主  文
甲○○施用第一級毒品，處有期徒刑陸月，如易科罰金，以佰
元折算壹日；又施用第二級毒品，處有期徒刑月，如易科罰金
，以佰元折算壹日，扣案之吸食器壹組沒收。應執行有期徒刑
捌月，如易科罰金，以佰元折算壹日，扣案之吸食器壹組沒收
。
    事  實
一、甲○○前因施用毒品案件，經觀察、勒戒後，認無繼續施用
    毒品之傾向，於民國94年7 月12日經釋放出所，並由臺灣基
    隆地方法院檢察署檢察官於94年7 月11日，以94年度毒偵字
    第1384號為不起訴處分確定。
二、甲○○猶不思戒除毒癮，於觀察勒戒之毒癮戒斷療程執行完
    畢後五年以內，復基於施用第二級毒品安非他命類（安非他
    命暨甲基安非他命）之犯意，於94年10月27日晚間9 時，在
    基隆市○○區○○街246 巷4 號2 樓其住處，以將安非他命
    類置於自行組裝之吸食器內燒烤使生霧化白煙再以口鼻吸食
    之方式，施用第二級毒品安非他命類1 次；又另起施用第一
    級毒品海洛因之犯意，於94年10月28日上午8 、9 時許，在
    上址，以將海洛因捲放入香煙內再點燃吸食之方式，施用第
    一級毒品海洛因1 次。嗣為警於94年10月28日下午4 時30分
    許，在上址搜索查獲，並扣得甲○○自行組裝之吸食器1 組
    ，經採其尿液送驗，結果呈嗎啡（海洛因代謝後尿液檢出成
    份）、安非他命暨甲基安非他命陽性反應，始知上情。
三、案經基隆市警察局移送臺灣基隆地方法院檢察署檢察官偵查
    起訴。
    理  由
壹、程序事項
    本案被告甲○○所犯者非為死刑、無期徒刑、最輕本刑為三
    年以上有期徒刑之罪或高等法院管轄第一審案件，其於準備
    程序進行中，先就被訴事實為有罪之陳述，經告知其簡式審
    判程序之旨，並聽取公訴人、被告之意見後，本院業已依刑
    事訴訟法第二百七十三條之一第一項規定，裁定由受命法官
    獨任以簡式審判程序進行本案之審理。
貳、實體事項
一、前揭事實業據被告甲○○於本院審理時坦承不諱，並有被告
    自行組裝之吸食器1 組扣案可佐；而被告為警查獲後所採集
    之尿液檢體，經基隆市警察局送請臺灣尖端先進生技醫藥股
    份有限公司分別以酵素免疫分析法為初步篩檢、以氣相層析
    質譜儀法為確認檢驗之結果，呈嗎啡（海洛因代謝後尿液檢
    出成份）、安非他命暨甲基安非他命陽性反應，此亦有臺灣
    尖端先進生技醫藥股份有限公司94年11月4 日濫用藥物檢驗
    報告正本1 紙暨基隆市警察局偵辦毒品案件尿液檢體對照表
    正本各1 件在卷可考；參之以酵素免疫分析或薄層定性分析
    等方式為初步篩檢者，檢驗結果雖有相當程度偽陽性之可能
    ，然以氣（液）相層析、質譜分析之儀器為交叉確認者，檢
    驗結果出現偽陽性之機率則極低，因而具有公信力，核足為
    對涉嫌人不利之認定；暨一般人注射海洛因經體內吸收代謝
    約30分鐘以後，乃轉換以嗎啡為主要成份（主要型態），陸
    續隨尿液排出體外，並以最初6 至12小時之排泄量最多。若
    以日計，約有80% 之毒品代謝物（嗎啡），可在注射後24小
    時以內隨尿液排出體外，至其他剩餘劑量則可在數日內分別
    隨尿液排出體外；又安非他命類經口服投與後，70% 約於24
    小時以內自尿液中排出，90% 則於96小時以內自尿液中排出
    ，是實務目前固衡常以尿液檢測判斷受驗者曾否施用毒品，
    惟鑑於國內現階段針對尿液所檢測者，僅為該尿液是否呈安
    非他命類陽性反應而已，至其實際投與量之多寡，則每因安
    非他命之檢出與個人投與方式、投與量、體質、採尿時間，
    乃至檢驗儀器之精密度等諸多因素息息相關，而無從憑以精
    確推斷，遑論進而據以回推（自受驗者採集尿液之時間回推
    ）其精確之投與時間。然則，自受驗者口服投與後所得檢測
    出安非他命之通常時間推斷，其投與時間距離其採尿時間最
    長可能不會超過4 日。此復曾經法務部調查局以90年4 月12
    日陸(一)字第90133335號函、行政院衛生署藥物食品檢驗局
    以81年2 月8 日（）藥檢壹字第001156號函釋在案。勾稽
    以觀，足見被告上揭任意性之自白，與事實相符，堪可採信
    。又被告前因施用毒品案件，經觀察、勒戒後，認無繼續施
    用毒品之傾向，於94年7 月12日經釋放出所，並由臺灣基隆
    地方法院檢察署檢察官於94年7 月11日，以94年度毒偵字第
    1384號為不起訴處分確定等情，並有臺灣高等法院被告前案
    紀錄表、前揭不起訴處分書附卷可考。綜上所陳，本案事證
    明確，被告於觀察勒戒之戒毒療程執行完畢後，五年以內再
    犯施用毒品之犯行，堪可認定，應依法論科。
二、論罪科刑：
  (一)查海洛因、安非他命類分別係毒品危害防制條例所列管之第
    一級、第二級毒品，此為該條例第二條第二項第一款、第二
    款所明定。按犯毒品危害防制條例第十條之罪（施用毒品罪
    ）者，檢察官應聲請法院裁定，令被告入勒戒處所觀察、勒
    戒，經勒戒處所陳報，認受觀察、勒戒人無繼續施用毒品傾
    向者，應即釋放，並為不起訴之處分；認有繼續施用毒品傾
    向者，即應聲請法院裁定令入戒治處所強制戒治，俟強制戒
    治期滿釋放，再為不起訴之處分。惟依上揭規定觀察勒戒或
    強制戒治執行完畢釋放後，五年內再犯毒品危害防制條例第
    十條之罪（施用毒品罪）者，檢察官即應依法追訴，毒品危
    害防制條例第二十條第一項、第二項、第二十三條第二項分
    別定有明文。
  (二)核被告於觀察勒戒之戒毒療程執行完畢後，五年以內再犯施
    用第一級毒品海洛因、第二級毒品安非他命類之行為，係犯
    毒品危害防制條例第十條第一項之施用第一級毒品罪、同條
    第二項之施用第二級毒品罪。被告持有第一級毒品海洛因、
    第二級毒品安非他命類之低度行為，應分別為施用第一級、
    第二級毒品之高度行為所吸收，均不另論罪。又起訴書雖誤
    繕被告施用毒品之時地，然此業據蒞庭檢察官於未變動其社
    會基本事實同一性之前提下，當庭更正如本判決事實欄之所
    載，本於檢察一體之原則，本院當以蒞庭檢察官所到庭更正
    者，為起訴所指之犯罪時地。被告所犯上開二罪，犯意各別
    ，行為互殊，應予分論併罰。本院審酌被告犯罪之動機、吸
    食頻率、曾有施用毒品之前科仍不知戒除，惟慮及其犯後坦
    承犯行、所犯乃戕害自己身心健康，尚未危及他人等一切情
    狀，分別量處如主文所示之刑，併諭知易科罰金之折算標準
    暨定其應執行之刑。
  (三)扣案之吸食器1 組，雖係被告供施用第二級毒品之所用，然
    僅係被告以市售養樂多空瓶佐以膠管、玻璃球等物改製而成
    ，核非專供施用毒品之器具，此除據被告敘明在卷，並經本
    院當庭勘驗屬實，製有勘驗筆錄在卷可按，爰依刑法第三十
    八條第一項第二款，併予宣告沒收。至扣案之海洛因1 包，
    雖為本案被告之所有，此業據被告供明無訛；然其同屬另案
    經查扣之重要證物（查本案被告因被訴販賣第一級毒品海洛
    因，刻由本院以94年度訴字第1109號另案審理，此業據本院
    職權調取該案卷宗核閱無訛。職故，上揭海洛因1 包，當屬
    證明被告是否成立販賣第一級毒品犯罪之重要證據），而無
    由在另案審結以前，由本院逕為沒收銷燬之宣告；又扣案之
    電子磅秤1 個、夾鏈保鮮袋1 包、帳單筆記簿1 本及攪捶罐
    1 只，固同屬本案被告所有，惟其尚非被告供本案犯罪之所
    用，核與本案並無關聯，是本院自亦無從併為沒收諭知，併
    此指明。
據上論斷，應依刑事訴訟法第二百七十三條之一第一項、第二百
九十九條第一項前段，毒品危害防制條例第二十三條第二項、第
十條第一項、第二項，刑法第十一條前段、第四十一條第一項前
段、第五十一條第五款、第三十八條第一項第二款，罰金罰鍰提
高標準條例第二條，判決如主文。
本案經檢察官乙○○到庭執行職務。
中    華    民    國    95    年    1     月    27    日
                  刑事第三庭法  官  王慧惠
以上正本證明與原本無異。
對於本件判決如有不服，應於收受送達後10日內，向本院提出上
訴書狀，上訴於臺灣高等法院，並按他造當事人之人數附具繕本
。
中    華    民    國    95    年    1     月    27    日
                            書記官  王一芳
附錄論罪法條：
毒品危害防制條例第10條第1項、第2項
施用第一級毒品者，處 6 月以上 5 年以下有期徒刑。
施用第二級毒品者，處 3 年以下有期徒刑。


司法院資訊處製作；財團法人民間司法改革基金會備份。
